【裁判字號】    99,交聲,1705
【裁判日期】    991126
【裁判案由】    違反道路交通管理處罰條例聲明異議
【裁判全文】
臺灣臺北地方法院交通事件裁定        99年度交聲字第1705號
原處分機關  臺北市交通事件裁決所
受處分人    唐浩嵐
上列受處分人因違反道路交通管理處罰條例案件，對於臺北市交
通事件裁決所99年10月29日所為之處分（原處分案號：北市裁罰
字第裁22-A01XDP186號），聲明異議，本院裁定如下：
    主    文
原處分撤銷。
唐浩嵐不罰。
    理    由
一、按汽車駕駛人倒車時不注意其他車輛或行人者，處新臺幣六
    百元以上一千二百元以下之罰鍰，道路交通管理處罰條例第
    五十條第二款定有明文。次按，法院受理交通事件，準用刑
    事訴訟法之規定，道路交通管理處罰條例第八十九條前段定
    有明文，而「認定犯罪事實所憑之證據，雖不以直接證據為
    限，間接證據亦包括在內。然而無論直接證據或間接證據，
    其得為訴訟上之證明者，須於通常一般之人均不致有所懷疑
    ，而得確信其為真實之程度者，始得據為有罪之認定。倘其
    證明尚未達到此一程度，而有合理之懷疑存在，而無從使事
    實審法院得有罪之確信時，即應由法院為諭知被告無罪之判
    決。」最高法院七十六年台上字第四九八六號判例亦揭示刑
    事訴訟法上法院認定事實之最重要原則，故法院審理違反道
    路交通管理處罰條例案件時，當有其適用。再按行政罰法第
    七條第一項規定：「違反行政法上義務之行為非出於故意或
    過失者，不予處罰。」揆其立法意旨略謂：現代國家基於有
    責任始有處罰之原則，對於違反行政法上義務之處罰，應以
    行為人主觀上有可非難性及可歸責性為前提，如行為人主觀
    上並非出於故意或過失情形，應無可非難性及可歸責性等語
    ，即本斯旨。又所謂過失，乃指應注意，並能注意，而疏未
    注意之情形，是若於客觀上並無此等可歸責之事由，自難認
    有何過失情節可言。
二、本件原處分意旨認異議人即受處分人唐浩嵐於民國九十九年
    七月十四日八時五十一分，駕駛車牌號碼為２Ｅ—２８８５
    號自用小客車，在臺北市○○區○○路之交岔路口倒車時，
    並未注意後方有林志郎所駕駛車牌號碼為ＨＯ—０８５６號
    之自用小客車經過，導致異議人與該車發生擦撞，經臺北市
    政府警察局中山分局交通分隊執勤員警發現，遂以受處分人
    有違反道路交通管理處罰條例第五十條第二款規定之行為掣
    單舉發，嗣受處分人於九十九年九月十四日提出申訴，經原
    處分機關臺北市交通事件裁決所函請原舉發單位臺北市政府
    警察局中山分局函覆調查結果，仍認受處分人有前開違規行
    為，原處分機關乃依道路交通管理處罰條例第五十條第二款
    之規定，裁處受處分人罰鍰六百元。
三、異議人異議意旨略以：其當時在倒車前，曾觀察後方約二十
    秒才開始倒車，係車牌號碼為ＨＯ—０８５６號之自用小客
    車硬闖，導致其保險桿擦撞，是其並無原處分機關所謂違規
    事由等語。查本件異議人於九十九年七月十四日八時五十一
    分，確駕駛車牌號碼為２Ｅ—２８８５號自用小客車，在臺
    北市○○區○○路之交岔路口倒車時，與林志郎所駕駛車牌
    號碼為ＨＯ—０８５６號之自用小客車發生擦撞一情，除據
    異議人自承無誤外，復有臺北市政府警察局中山分局所檢送
    之交通事故調查相關資料一份在卷可稽，此情已足認定。惟
    由前開中山分局檢送交通事故調查中，當異議人倒車之際，
    林志郎所駕駛車牌號碼為ＨＯ—０８５６號之自用小客車，
    正由吉林路由南往北之內側車道（即第一車道）右轉進入吉
    林路四六一巷，並因而導致林志郎所駕駛車牌號碼為ＨＯ—
    ０８５６號之自用小客車左側車身後門部分受有刮痕、異議
    人所駕駛車牌號碼為２Ｅ—２８８５號自用小客車右後保險
    桿處亦受有刮痕等情，除據異議人及林志郎供陳明確外（見
    前述事故調查卷內渠等二人交通事故談話紀錄表），並有道
    路交通事故調查表、道路交通事故現場圖及異議人與林志郎
    所駕駛前揭車輛之照片共二幀在卷可佐，此情亦堪認定。又
    林志郎所駛入之吉林路四六一巷係由東向西之單行道，巷口
    已有禁止進入之標誌，亦即林志郎所駕駛車牌號碼為ＨＯ—
    ０８５６號之自用小客車當時係欲逆向進入吉林路四六一巷
    一情，復有該路口之照片一幀在卷可佐。從而，本件當異議
    人在臺北市○○區○○路之交岔路口倒車時，事實上當僅能
    預見其右側（即吉林路四六一巷由東往西）可能有車輛駛出
    ，並無從預見其左後方內側車道（即吉林路由南往北向之第
    一車道）可能會有車輛要逆向進入吉林路四六一巷；參以林
    志郎於交通警察調查時，亦稱發生危害狀況時距離對方半公
    尺，其趕緊按喇叭示警等語（見卷內林志郎交通事故談話紀
    錄表），足認既然發現時距離已近，實難認定異議人對此狀
    況有何預見之可能性，此情當堪認定。是異議人既然在客觀
    上無從預見有人會由其車後逆向駛入巷內，當認其無可歸責
    事由，自難認異議人有何過失之情，故異議人既無過失，衡
    諸前述行政罰法第七條第一項之規定，即難認異議人有何違
    規事由。
四、本件既難認異議人有原處分機關所指之違規行為，而原處分
    機關未詳查上情，遽依舉發機關之逕行舉發，爰引道路交通
    管理處罰條例第五十條第二款及道路交通管理事件統一裁罰
    基準表，裁處罰鍰六百元，容有未合。是以，異議人本件異
    議為有理由，自應由本院撤銷原處分，而另為異議人不罰之
    諭知。
據上論斷，應依道路交通案件處理辦法第二十條，裁定如主文。
中    華    民    國    99    年    11    月    26    日
                  交通法庭法  官     吳冠霆
以上正本證明與原本無異。
如不服本裁定，應於裁定送達後5日內向本院提出抗告狀。
                          書記官     王祥鑫
中    華    民    國    99    年    11    月    26    日

司法院資訊處製作；財團法人民間司法改革基金會備份。
